臺灣高等法院臺南分院刑事判決　　　　100年度上易字第498號
上　訴　人
即　被　告　鄭友彰
選任辯護人　張文嘉律師
上列上訴人因恐嚇取財案件，不服臺灣臺南地方法院100年度易
字第408號中華民國100年7月20日第一審判決（起訴案號：臺灣
臺南地方法院檢察署99年度偵字第17375號），提起上訴，本院
判決如下：
    主  文
上訴駁回。
鄭友彰緩刑肆年，緩刑期間付保護管束。
    事  實
一、鄭友彰（本件行為時，尚未成年）因少年陳００（民國83年
    5月生，另經臺灣臺南地方法院少年法庭為保護管束3年確定
    ）欠其債務未還，且無力清償，陳００表示欲向黃００借錢
    還鄭友彰，鄭友彰向陳００表示：若黃００不借錢，就恐嚇
    他，且陳００為未滿18歲之少年，若向他人恐嚇取財承擔的
    刑事責任較輕。二人遂共同基於意圖為自己不法所有向他人
    恐嚇取財之犯意聯絡，於民國99年8月14日15時30分許，由
    少年陳００在臺南市○市區○○街1號之新市國小內，向少
    年黃００（85年2月生）恐嚇稱：「有人看你很不爽，看你
    是要請吃一頓，還是打一頓」等語，黃００心生畏懼，遂同
    意先向朋友借錢，交給陳００。同日16時許，陳００載黃０
    ０到新市區向黃００開設腳踏車店之朋友林００借得新台幣
    （下同）200元交付陳００，陳００再交付鄭友彰以清償債
    務。陳００取得200元後，再要求黃００於翌日即99年8月15
    日20時30分許，拿錢至新市國小南校門口交付。嗣於99年8
    月15日20時30分許，陳００在新市國小籃球場見黃００未能
    交付財物，竟在籃球場及司令台前之操場再對黃００恐嚇稱
    ：「如果今天沒有拿到錢，要叫人拿西瓜刀砍3刀，就不用
    還錢」等語，致黃００心生畏怖，即打電話向朋友之母親沈
    宛諭商借，並由陳００載往其朋友處取款，鄭友彰尾隨在後
    ，嗣黃００進屋沈宛諭借款時，因時間過久，陳００不耐等
    候已先離去，黃００遂將所借得之500元交付予鄭友彰。
二、案經黃００訴由臺南市政府警察局善化分局報請臺灣臺南地
    方法院檢察署檢察官偵查起訴。
    理  由
一、程序部分：
(一)、按被告以外之人於審判外之言詞或書面陳述，除法律有規定
    者外，不得作為證據。刑事訴訟法第159條第1項分別定有明
    文。本件共犯陳００、被害人黃００二人在警詢之供述，為
    被告以外之人於審判外之陳述，無証據能力。
(二)、再按被告以外之人於審判外之陳述，雖不符刑事訴訟法第15
    9條之1至第159條之4之規定，而經當事人於審判程序同意作
    為證據，法院審酌該言詞陳述或書面陳述作成時之情況，認
    為適當者，亦得為證據；當事人、代理人或辯護人於法院調
    查證據時，知有第159條第1項不得為證據之情形，而未於言
    詞辯論終結前聲明異議者，視為有前項之同意。刑事訴訟法
    第159條之5定有明文。本件本院引用之其餘供述證據，公訴
    人、被告及其辯護人均未予爭執，且迄至言詞辯論終結前亦
    未再聲明異議，本院審酌該等言詞陳述及書面陳述作成時之
    情況，並無違法取證或有其他瑕疵，依前開規定，自有證據
    能力而得採為本件認定事實之基礎。
二、實體部分
(一)、事實認定部分：
    訊據被告鄭友彰，固坦承曾於99年8月15日21時15分，在台
    南市新市區新市國小內，向黃姓少年拿取500元，惟否認有
    何恐嚇取財犯行，辯稱：伊並未與陳００事前有共同犯意之
    聯絡，另99年8月14、15日伊雖有在場，但並未向被害人恐
    嚇，而8月15日伊取得500元後即交給陳００云云。經查：
１、少年黃００於99年8月14日15時30分許及翌日即同年月15日2
    0時30分許，受到少年陳００以上開言詞恐嚇，因而交付200
    元、500元等情，業經其於原審到場結稱：「（99年8月14日
    星期六下午15時30分，在新市國小操場邊發生何事？）陳０
    ０來跟我說他朋友看我不順眼，看是要拿錢出來請他們或是
    被打一頓」、「（當時講這些話的人是誰？）陳００」、「
    （當時鄭友彰有無在旁邊？）沒有」、「（隔天99年8月15
    日晚上20時30分，你有無到新市國小？）有」、「（你當天
    有無遇到陳００或是鄭友彰？）都有」、「（在哪裡遇到他
    們？）在新市國小操場」、「（在新市國小操場，有無發生
    何事？）陳００說要趕快拿錢出來，不然他要拿西瓜刀砍我
    」、「（當時鄭友彰有無在場？）他站在旁邊」、「（他站
    在旁邊做什麼？）看還有跟別人聊天」、「（你跑去籃球場
    躲完之後，有無被找到？）我在籃球場躲的時候，陳００走
    過去看到我，就把我叫住，然後跟我說再沒拿錢出來，要叫
    人拿西瓜刀砍我」、「（在籃球場的時候，鄭友彰有無在場
    ？）不在」、「（你當時為何不把身上200元交出來？）陳
    ００說要拿500元，我就跟朋友的媽媽借錢，陳００就把我
    載到朋友家借錢，借到錢之後，我出來看就沒有看到陳００
    ，但是有看到鄭友彰，鄭友彰說陳００叫他把我載回新市國
    小，鄭友彰說陳００叫我把錢交給鄭友彰」、「（在籃球場
    陳００有無說要拿西瓜刀砍你？）也有」、「（鄭友彰有無
    跟陳００一唱一合恐嚇你？）沒有，都是陳００說的」、「
    （8月14日星期六，鄭友彰有無跟陳００一起恐嚇你？）沒
    有」、「（為何你去跟沈宛諭借錢時，鄭友彰會跟你和陳０
    ０一起過去？）陳００叫鄭友彰跟他一起過去」、「（你剛
    才陳述，陳００說要拿西瓜刀砍你，大概有三次，司令台、
    籃球場？）跟我說過兩次，先在籃球場，回到操場又說一次
    」、「（這兩次，鄭友彰都有在旁邊嗎？）我記得第一次沒
    有，第二次有」、「（你在警詢陳述，鄭友彰將錢拿走後，
    他們才放你離開，這部分是如果你沒有給他們錢，陳００或
    是鄭友彰會對你做什麼事情？）陳００說他會叫人家拿刀來
    砍我」、「（你為何會害怕？為何他們這樣講你就要交錢？
    ）怕陳００真的會打我」、「（整個過程，鄭友彰有無對你
    說過恐嚇的話？）沒有，他只有8月15日晚上那次，跟我說
    過陳００叫他來拿錢，他沒有跟我說過恐嚇的話」、「....
    之前我就先拿200元給陳００，再加上這次的500元，就是70
    0元」、「（200元）跟朋友林００借的」等語甚詳（原審卷
    第35-40頁），核與陳００證稱：「（在99年8月14日星期六
    下午3時30分，在新市國小操場旁邊，有無發生何事？）我
    去向黃００要錢」、「（你跟黃００說什麼？）我跟黃００
    說叫他拿錢出來，不然人家要打他」、「（你跟黃００恐嚇
    要錢時，鄭友彰有無在旁邊？）鄭友彰叫我去跟黃００說『
    如果今天沒拿錢出來，就要叫我拿西瓜刀砍他』，鄭友彰有
    去，可是他走去旁邊了，把我叫到旁邊去講那些話，之後我
    才去跟黃００說」、「（99年8月15日晚上20時30分，你有
    無到新市國小去？）有，我是要去找黃００」、「（黃００
    拿了多少錢給鄭友彰？）500元」、「（在新市國小你跟黃
    ００說，如果沒有拿到錢，就要叫人拿西瓜刀砍他，講了幾
    次，各在什麼地方？）2次，我記得一次在籃球場，另一次
    我忘記了」、「（你說的這兩次，鄭友彰在做什麼？）鄭友
    彰在旁邊跟別人講話」、「（講完電話之後是誰載黃００去
    跟沈宛諭借錢？)我載他去的，後來我在外面等黃００很久
    ，我就先走了，後來鄭友彰跟我說，他有拿錢」（原審卷第
    42-43頁）內容相符，亦與99年8月15日20時30分許在新市國
    小案發現場的鄭００及謝００到場證述目睹陳００曾與被害
    人黃００講話，及借錢與黃００的沈宛諭警詢中之證述相合
    ，被害人黃００遭陳００二度以上開言詞恐嚇，怕不交錢會
    遭陳００毆打之恐懼心理下，向朋友借錢交付，一次交付20
    0元與陳００，另次交付500元與被告，少年陳００恐嚇取財
    犯行，事證已甚明確，應可認定。
２、前揭黃００關於遭恐嚇經過之證述，其已明確指稱99年8月1
    4日15時30分及翌日即8月15日20時30分許向伊恐嚇之人係少
    年陳００，並非被告，此部分起訴事實均記載係被告向黃０
    ０恐嚇，尚有誤會，先予指明。再者，黃００因遭恐嚇而交
    付200元一節，黃００雖證稱係99年8月15日上午交付與陳０
    ０（偵查卷第9頁、原審卷第37、40頁），惟關於200元之來
    源及交付時間，黃００先稱「（8月15日20時30分當時身上
    有200元」（原審卷第36頁），後又稱「200元是8月15日早
    上跟朋友林００借的」、「我記得是當天早上拿200元的，
    到籃球場時是晚上八點多，當時我身上是沒有錢的」（原審
    卷第40頁），黃００之上開陳述有來源交待不一及時間錯置
    的錯誤。而陳００關於向黃００取得200元之過程，則明確
    證稱200元與500元不是同一天拿的，第一天拿200元，第2天
    拿500元，200元係8月14日下午4時許伊向黃００恐嚇後，伊
    載黃００前往黃００的朋友在新市開設的腳踏車店內，由黃
    ００向朋友借得後交付與伊（原審卷第44、46頁）。比較黃
    ００及陳００關於200元的交付時間、地點，本院認為黃０
    ０之陳述有前揭時間錯置及來源交待不一的情形，而陳００
    之關於此部分之證述明確又一致，應較可採。此部分起訴事
    實亦記載係99年8月15日20時30分許黃００交付500元後再連
    同身上所有的200元一併交付與被告，同有未合，應併予指
    明。
３、少年陳００因本件所涉恐嚇取財行為，業經原審法院少年法
    庭裁定交付保護管束3年，有該院99年度少調字第579號卷在
    案可稽。陳００既已接受少年事件處理法較輕之裁處，而毋
    庸負擔刑責，應無牽涉自己利害之考慮。且其於原審作證時
    亦直承曾向黃００恐嚇取財並詳述整個過程，顯見其並不隱
    諱自己曾犯過的錯誤，其證述應可採信。少年陳００於原審
    審理時更證稱：伊本來欠被告一千多元，先還300元，後來
    那兩天跟黃００拿了700元，也還給被告。伊有跟鄭友彰說
    ，要去跟黃００借錢來還他，鄭友彰說如果他不借我錢，就
    恐嚇他（原審卷第47頁）。參以被告亦自承於99年8月15日
    亦有騎機車跟隨少年陳００騎機車載黃００前去向沈宛諭借
    款，嗣並自黃００處取得500元，若如被告無與陳００共同
    恐嚇取財之犯意，而對陳００恐嚇黃００一事不知情，只是
    隨同陳００前去，則被告當不至於陳００離去後，猶獨自等
    候黃００，並取得該500元，被告所辯顯與常理有違，不足
    採信。
４、綜上所述，陳００因欠被告債務，本想向黃００借錢還被告
    ，被告竟基於為自己不法所有之恐嚇取財犯意，向陳００表
    示黃００如不借即恐嚇黃００，陳００果向黃００施加恐嚇
    ，且陳００亦將向黃００取得之200元交付被告，被告亦不
    否認曾向黃００取得500元（原審卷第14、71頁），則陳０
    ０與被告間就本件向被害人黃００恐嚇取財犯行，有犯意聯
    絡及行為分擔，實甚顯然，被告辯稱伊未參與本件恐嚇取財
    云云，要屬事後卸責之詞，難以採信，被告犯行，應可認定
    。另陳００、黃００業於原審證述明確，並經交互詰問程序
    ，被告於本院再聲請傳喚渠2人，核無必要，併此說明。
(二)、法律適用部分：
１、核被告所為，係犯刑法第346條第1項之恐嚇取財罪。被告與
    少年陳００，就本件犯行有犯意聯絡及行為分擔，均為共同
    正犯。被告於本件行為時尚未滿20歲，並非成年人，依法尚
    難依兒童及少年福利法第70條第1項之規定，加重其刑。公
    訴意旨認應依該條規定加重其刑，尚有未合，併予指明。又
    被告與少年陳００出於一個恐嚇取財犯意，前後2天，接續
    對同一被害人少年黃００為恐嚇取財行為，其2次恐嚇取財
    之舉動，出於同一犯意，時間緊接，對同一法益持續侵害，
    應屬接續犯實質上一罪。
２、原審以被告犯罪事證明確，適用刑法第346條第1項、第28條
    ，刑法施行法第1條之1，審酌被告雖行為時尚未滿20歲，年
    紀尚輕，其為求債務得償，明知少年陳００未滿18歲，若觸
    犯刑事法律依少年事件處理法可獲得較輕處罰，竟與少年陳
    ００共同恐嚇少年黃００，致被害人畏懼遭毆打而交付財物
    。被告所得財物雖僅700元，惟其事後矢口否認參與本件恐
    嚇取財犯行，並無悔意等一切情狀，量處有期徒刑7月，經
    核認事用法並無違誤，量刑亦稱允當，被告上訴意旨，否認
    犯行，指摘原判決不當，為無理由，應予駁回。末查被告前
    未曾因故意犯罪受有期徒刑以上刑之宣告，有臺灣高等法院
    被告前案紀錄表在卷可憑；且於本院審理中，被告與告訴人
    已達成和解，有和解書在卷可憑，本院衡酌被告年輕識淺，
    因一時失慮誤罹刑典，經此偵審教訓，應知警惕諒無再犯之
    虞，本院認所宣告之刑，以暫不執行為適當，爰併諭知緩刑
    4年，緩刑期間付保護管束，以啟自新。
據上論結，應依刑事訴訟法第368條，刑法第74第1項第1款，第9
3條第1項，判決如主文。
本案經檢察官吳忠賢到庭執行職務。
中    華    民    國   100    年    10    月    26    日
                  刑事第五庭    審判長法  官  楊明章
                                      法  官  黃國永
                                      法  官  趙文淵
以上正本證明與原本無異。
不得上訴。
                                      書記官  呂宬樂
中    華    民    國   100    年    10    月    26    日
本案論罪科刑法條全文：
中華民國刑法第346條（恐嚇取財得利罪）
意圖為自己或第三人不法之所有，以恐嚇使人將本人或第三人之
物交付者，處6月以上5年以下有期徒刑，得併科1千元以下罰金
。
以前項方法得財產上不法之利益，或使第三人得之者，亦同。